【裁判字號】    99,行商訴,10
【裁判日期】    990630
【裁判案由】    商標異議
【裁判全文】
智慧財產法院行政判決
                                    99年度行商訴字第10號
                                 民國99年6月17日辯論終結
原      告  美商IBA授權公司（IBA LICENSING INC.）
代  表  人  甲○○（Linda.
訴訟代理人  陳淑貞律師
被      告  經濟部智慧財產局
代  表  人  乙○○（局長）住同上
訴訟代理人  丁○○
參  加  人  法商賽璐蒂股份有限公司
代  表  人  丙○○○○○○（M.
訴訟代理人  潘昭仙律師
            焦子奇律師
            余若凡律師
上列當事人間因商標異議事件，原告不服經濟部中華民國98年11
月11日經訴字第09806121400 號訴願決定，提起行政訴訟，並經
本院命參加人獨立參加被告之訴訟，本院判決如下︰
    主  文
原告之訴駁回。
訴訟費用由原告負擔。
    事實及理由
一、事實概要：緣原告前於民國96年2 月27日以「18NINO81及圖
    」商標，指定使用於商標法施行細則第13條所定商品及服務
    分類表第3類之「化妝品、染髮劑、燙髮液、人體用清潔劑
    、香料」商品，向被告申請註冊，經被告審查，准列為註冊
    第1320623號商標（權利期間自97年8月1日起至107年7月31
    日止）（下稱系爭商標，如附圖1所示）。嗣參加人法商賽
    璐蒂股份有限公司以其所有註冊第00000000號、第00000000
    0號、第00425569號、第00308607號、第01111864號商標（
    如附圖2至6所示，下稱據以異議諸商標）主張系爭商標有違
    商標法第23條第1項第12款、第13款及第14款規定，對之提
    起異議。案經被告審查核認該商標有違反商標法第23條第1
    項第13款之規定，於98年7 月14日以中台異字第G00971056
    號商標異議審定書為其註冊應予撤銷之處分。原告不服，提
    起訴願，經遭駁回，遂向本院提起行政訴訟。
二、原告之主張：
  (一)兩造商標並無近似：
  1.系爭商標圖樣係由一雙獅設計圖形、蝴蝶結設計圖形及外文
    「NINO」由上而下併列，自蝴蝶結設計圖形之下半部至其下
    「NINO」之左右兩側分置有「18」及「81」之阿拉伯數字所
    共同組合而成，為商標法第5條第1項所定以外文文字、阿拉
    伯數字及圖形之聯合式所組成之商標。而據以異議第004977
    36號商標圖樣乃係單純手寫式之4個阿拉伯數字組成，該4數
    字外觀可能為「1881」，亦可能為「9889」，為商標法第5
    條第1項所定單純文字（阿拉伯數字）之商標。本件系爭商
    標係以外文文字、阿拉伯數字及圖形之聯合式所組成，實不
    可能在外觀上或讀音上，甚至觀念上與單純文字組成之據以
    異議商標有何近似，縱使欲勉強謂有近似之處，其近似之程
    度亦非常輕微，實無致混淆誤認之虞。
  2.訴願決定及原處分認本件構成近似商標之理由無非係謂系爭
    商標中之數字「18」及「81」均係以較大粗黑且相同大小之
    字體呈現，予人寓目印象十分鮮明，消費者見之實易將之連
    續唸讀為「1881」。而據以異議商標圖樣則係由數字「1881
    」所構成。二者相較，均有引人注意且以相同順序排列組合
    之數字「1881」或「18」、「81」，異時異地隔離觀察，整
    體圖樣實易予相關消費者有系列商標之聯想云云。惟如前所
    述，判斷商標近似，應以商標圖樣整體為觀察，不應恣意割
    裂而僅擷取其中特定部分為判斷。系爭商標圖樣整體係由一
    粗黑雙獅設計圖形、蝴蝶結設計圖形及外文「NINO」由上而
    下併列，「18」及「81」之阿拉伯數字合計占整體圖樣之比
    例至多亦僅1/4，非但不能認「18」及「81」為系爭商標之
    主要部分，且自商標圖樣整體觀察，亦不能因「18」及「81
    」合併起來與據以異議商標外觀看起來似為「1881」，即認
    構成近似，以具有普通知識經驗之消費者，施以普通之注意
    ，就兩商標圖樣予以異時異地隔離通體觀察，實可明顯區辨
    兩者之差異，難認屬近似之商標。
  3.況原告為進口商美國公司，使用系爭商標之商品為專業美容
    沙龍及整形美容級之化妝品，須經由具政府核發丙級美容執
    照之專業人員始得銷售，其產品為奢侈品，單價亦較高，並
    非一般普通日常生活之消費品，消費者縱非專業人士，購買
    時亦會施以較高之注意，能分辨商標之差異。而據以異議商
    標之權利人為進口商法國公司，其使用之商品為香水，亦為
    奢侈品，非一般單價較低之日常生活消費品，消費者亦較能
    區辨不同商標之差異，則依上開說明，欲認本件二商標近似
    即應予以更為嚴格之認定標準，始為合理。
  (二)商標識別性之強弱：
  1.按單純數字雖未被排除於商標註冊之範圍，但在一般交易習
    慣上，數字常應用在許多商業領域有關之標示，故一般消費
    者通常不會將其作為指示及區別來源之標識，除數字經圖形
    化設計，或僅有暗示所指定商品或服務本身或其品質、功用
    或其他特性之含義，使其脫離單純的數字意義，而具有指示
    及區別來源的功能，得例外認其有識別性外，原則上單純數
    字不具有識別性（見商標識別性審查基準4.3）。
  2.據以異議第00497736號商標係單純由「1881」或「9889」之
    阿拉伯數字以手寫字體之形式所組成，對我國已購買或可能
    購買其商品之消費者而言，不論係「1881」或「9889」均不
    具任何意義，依前開說明，該商標並不具識別性，原不應准
    其註冊商標。縱或認其有識別性而得註冊商標，其識別性亦
    甚為薄弱。反之，原告之系爭商標係以雙獅設計圖形、蝴蝶
    結設計圖形及「18」、「NINO」、「81」等文字之聯合式組
    合而成，為具先天識別性之獨創性或任意性商標，其商標識
    別性顯然高於據以異議之商標甚明。如上所述，本件據以異
    議商標之識別性甚為薄弱，甚至不具識別性，我國消費者對
    該商標並無任何印象，與原告所有之系爭具有甚強識別性之
    商標相較，並無相互引起混淆誤認之虞，甚為明顯。
  (三)據以異議第00497736號商標並無多角化經營之情形，判斷二
    商標間有無混淆誤認之虞，尚應考量先權利人有無多角化經
    營之情形：
  1.據以異議第00497736號商標自79年註冊指定使用於「各種化
    妝品，包括香水、香油、美髮水等」商品以來，並無另以該
    商標註冊使用於其他商品，其長期以來僅使用該商標經營上
    開特定商品，無以該商標多角化經營之情形甚明，其保護範
    圍即應予以限縮。
  2.反之，原告之系爭商標除本件於96年申請獲准註冊指定使用
    於「化妝品、染髮劑、燙髮液、人體用清潔劑、香料」等商
    品外，早自86年間即先後以系爭商標申請獲准註冊第819762
    號指定使用於「桌椅、沙發、書櫃、書櫥、鞋櫃、床櫃、電
    視機架、書報雜誌架、音響架、展示架、報架、碗櫥、枕頭
    、睡袋、坐墊、靠墊、竹簾、扇子、相框、木製之箱、筒、
    盒、桶、非貴重金屬珠寶盒、塑膠製之盒、桶、瓶、罐、鏡
    子、吸管、衣架」等商品、註冊第831929號指定使用於「地
    毯、門墊、踏墊、壁紙」等商品、註冊第835674號指定使用
    於「事務用紙、紙尿褲、書籍、手冊、膠紙、膠帶、印泥、
    黑板、筆筒、報夾、書夾、卷宗夾、美工刀、白黑板、迴紋
    針盒、色帶、事務用品置放座、自粘性標籤、修正液、膠帶
    台、安全別針、筆、保鮮膜、筆座」等商品，於94年間再申
    請獲准註冊笫0000000 號指定使用於「遊戲器具（與電視或
    電腦連用之電子遊戲機除外且不包括潛水用具或救生圈）及
    玩具、運動用具（運動用墊除外）、釣魚用具（鉛錘、沉子
    除外）、釣具袋、棋檯、象棋、跳棋、圍棋、聖誕裝飾品、
    塑膠聖誕樹」等商品，顯見原告自86年起即以系爭商標多角
    化經營產品，依前揭被告訂定「混淆誤認之虞」審查基準
    5.4 之意旨，原告之系爭商標即應受較大範圍之保護。
  (四)消費者對原告之系爭商標熟悉程度較高判斷二商標間有無混
    淆誤認之虞，亦應考量相關消費者對各商標熟悉之程度。據
    以異議第00497736號商標自79年註冊指定使用於「各種化妝
    品，包括香水、香油、美髮水等」商品以來，並無另以該商
    標註冊使用於其他商品。而原告之系爭商標自86年起即由原
    告多角化經營而多次申請獲准註冊使用於數十種商品，十餘
    年來二商標在市場上併存，且原告使用系爭商標之廣泛程度
    高於據以異議之商標等事實，應堪予認定，則消費者對原告
    系爭商標之熟悉程度顯然高於據以異議之商標，即應對原告
    之系爭商標給予較大之保護，而認系爭二商標並無混淆誤認
    之虞。
  (五)系爭商標自97年8月獲准註冊後，據以異議商標之權利人並
    未提出任何實際已發生混淆誤認之事證，堪足認二商標並無
    混淆誤認之虞。系爭商標在市場上存在已十餘年，為消費者
    所熟悉等情，已如前述。原告申請註冊系爭商標僅在藉系爭
    商標之識別功能以表彰自己之商品，並無上開明知或企圖引
    起相關消費者混淆誤認之惡意情事。
  (六)原告所有經審定註冊第00000000、00000000、00000000、00
    000000、00000000、00000000號等商標於審定公告後，雖經
    參加人提出評定而撤銷，惟其撤銷理由多僅限於主觀上認定
    原告商標與參加人商標近似而致使消費者於購買時有混淆誤
    認之虞，惟並未依照被告頒訂混淆誤認之虞審查基準第4點
    所列八項因素：商標識別性之強弱；商標是否近似暨其近似
    之程度；商品/服務是否類似暨其類似之程度；先權利人多
    角化經營之情形；實際混淆誤認之情事；相關消費者對各商
    標熟悉之程度；系爭商標之申請人是否善意；其他混淆誤認
    之因素，進行一一審酌，僅將系爭商標有無近似於他人同一
    或類似商品或服務之註冊商標，逕為認定有致相關消費者混
    淆誤認之虞，而上述評定理由大多數均未審酌商標識別性之
    強弱、相關消費者對系爭商標與據以異議諸商標熟悉之程度
    ，即逕以兩造商標圖樣近似、指定商品類似，而認定有混淆
    誤認之虞，本即非適法。
  (七)並聲明：1.訴願決定及原處分(98年7月14日中台異字第9710
    56號商標異議審定書)均撤銷；2.訴訟費用由被告負擔。
三、被告之答辯：
  (一)按商標法第23條第1 項第13款本文規定：商標「相同或近似
    於他人同一或類似商品或服務之註冊商標或申請在先之商標
    ，有致相關消費者混淆誤認之虞者」，不得註冊。依前揭法
    條規定，商標近似及商品或服務類似二項為必須具備要件，
    而判斷是否有致混淆誤認之虞，本局公告之「混淆誤認之虞
    」審查基準（以下簡稱審查基準），列有各項相關參考因素
    。本案存在相關因素之審酌如下：
  1.商標是否近似暨其近似之程度：
    本件系爭「18NINO81及圖」商標圖樣係由一雙獅設計圖形、
    蝴蝶結圖形及外文「NINO」由上而下併列，並於蝴蝶結圖形
    及外文「NINO」兩側分置有較大粗黑字體之數字「18」及「
    81」所共同組合而成；其中，數字「18」及「81」固係分開
    置於蝴蝶結圖形及外文「NINO」之兩側，惟均係以較大粗黑
    且相同大小之字體呈現，予人寓目印象十分鮮明，消費者見
    之實易將之連續唸讀為「1881」（由原告於異議階段所提出
    之雜誌廣告、網路介紹及搜尋資料，可知原告亦將其品牌自
    稱為「NINO 1881 」）。而據以異議「DEVICE MARK 」商標
    圖樣則係由數字「1881」所構成。二者相較，均有引人注意
    且以相同順序排列組合之數字「1881」或「18」、「81」，
    若將其標示在相同或類似之商品或服務上，以具有普通知識
    經驗之消費者，於購買時施以普通之注意，可能會誤認二商
    品來自同一來源或雖不相同但有關聯之來源，應屬構成近似
    之商標（審查基準5.2.1 參照）。
  2.商品是否類似暨其類似之程度：
    系爭商標指定使用之「化妝品、染髮劑、燙髮液、人體用清
    潔劑、香料」商品，與據以異議商標指定使用之「各種化妝
    品，包括香水、香油、美髮水」商品相較，其原料、用途、
    功能大致相當，且常來自相同之產製業者，如標示相同或近
    似的商標，依一般社會通念及市場交易情形，易使一般商品
    消費者誤認其為來自相同或雖不相同但有關聯之來源，故所
    指定使用之商品間應屬存在相當高程度之類似關係（審查基
    準5.3.1 參照）。
  (二)本件綜合斟酌兩造商標近似程度、指定商品類似程度等因素
    加以判斷，客觀上相關消費者有可能誤認二商標之商品為同
    一來源，或者誤認二商標之使用人間存在關係企業、授權關
    係、加盟關係或其他類似關係而產生混淆誤認情事。
  (三)至原告陳明兩造商標之來源歷史及所營產品層面、領域不同
    ，且消費者在購買香水、化妝品時會施予較高注意力，而較
    能區辨兩造商標間之差異，況兩造商標已於市場併存多年，
    系爭商標復經原告廣泛宣傳使用，在消費市場上有相當知名
    度，與據以異議商標間並無致相關消費者混淆誤認之虞，另
    舉出多件有近似文字或圖形之商標併存註冊一節。經查，消
    費者多不清楚、明瞭一商標之歷史背景，又系爭商標實際使
    用之專業美容沙龍及整形美容商品，與據以異議商標實際使
    用之香水等商品，二者既同為美容商品，只要在市場上販售
    ，即有可能為相同的相關消費者所選購或知悉，且美容商品
    為普通日常消費品，其消費者並非專業人士，尚不得以該等
    商品會接觸肌膚，即據此認定足影響消費者之注意程度，而
    成為本案重要考量因素，另原告固於10年前即以相同於本件
    系爭商標之圖樣，註冊指定於他類商品，本案商品卻係遲於
    96年2月27日方申請註冊系爭商標，且檢送之系爭商標實際
    使用資料，日期主要集中在97年以後，難認其於97年8月1日
    註冊日前如此短之行銷時間，單憑幾份媒體報導、廣告及一
    場發表會與生技展，即足與據以異議商標相區辨，而無致相
    關消費者混淆誤認之虞，此外，所舉諸案商標圖樣與本件不
    同，案情有別，依商標個案審查拘束原則，自不得比附援引
    執為有利之論據。又系爭商標之註冊既有前揭法條規定之適
    用，則其是否尚有違反商標法第23條第1項第12、14款規定
    ，即無庸審究，併予敘明。
  (四)並聲明：1.駁回原告之訴；2.訴訟費用由原告負擔。
四、參加人之答辯：
  (一)系爭商標近似於參加人之據以異議商標：
  1.參照審查基準第5.2.1 、5.2.3 、5.2.5 、5.2.7 條之規定
    ，商標近似係指二商標予人之整體印象有其相近之處，若其
    標示在相同或類似的商品／服務上時，以具有普通知識經驗
    之消費者，於購買時施以普通之注意，可能會有所混淆而誤
    認二商品／服務來自同一來源或誤認不同來源之間有所關聯
    。商標是否近似應就二商標整體之外觀、觀念及讀音等情形
    判斷之。
  2.系爭商標第1320623號「18NINO81及圖」之數字「18」、「8
    1」固係置於商標圖樣二側，然就其字體型態觀之，顯與商
    標之其他部分有所區隔，是以就其外觀、觀念及讀音言，予
    人印象顯為「1881」、「1881NINO」或「NINO1881」，而與
    據以異議第497736號「Device Mark（1881設計圖）」、第3
    08607號「CRR NINO CERRUTI（圖）」及其他據以異議商標
    如出一轍。再者，系爭商標之「1881」、外文「NINO」、外
    文大寫字母「C」、雙獅圖形及蝴蝶結圖形與各據以異議商
    標之全部或部份均相彷彿。系爭商標顯可能致使消費者混淆
    而誤認商品或服務之來源，包括誤認來自不同來源的商品或
    服務以為係來自同一來源之系列商品，或者誤認二商標之使
    用人間存有關係企業、授權關係、加盟關係或其他類似關係
    。
  (二)系爭商標與據以異議商標所指定使用商品為同一或類似商品
    ：
  1.審查基準第5.3.1 條規定：「商品類似係指二個不同的商品
    ，在功能、材料、產製者或其他因素上具有共同或關聯之處
    ，如果標上相同或近似的商標，依一般社會通念及市場交易
    情形，極易使商品消費者誤認其為來自相同或雖不相同但有
    關聯之來源，則此二個商品間即存有類似的關係。」
  2.經查，系爭商標指定使用之商品為「化妝品、染髮劑、燙髮
    液、人體用清潔劑、香料」，據以異議標第497736號「Devi
    ce Mark （1881設計圖）」指定使用之商品為「各種化妝品
    ，包括香水、香油、美髮水」、據以異議商標第308607號「
    CRR NINO CERRUTI（圖）」指定使用之商品為「香水、化妝
    品」，是以，系爭商標與據以異議商標所指定使用之商品顯
    屬同一。
  (三)以相關消費者對商標之熟悉程度而言，據以異議諸商標屬香
    水、服飾、鐘錶、皮包等精品之著名商標，廣為消費者所熟
    悉，應予較大之保護：
  1.依據審查基準第5.6.2 、5.6.3 條之規定，相關消費者對商
    標之熟悉程度，繫於該商標使用之廣泛程度，如相關消費者
    對衝突之二商標僅熟悉其中之一，則就該較為被熟悉之商標
    ，應給予較大之保護。
  2.系爭商標申請日（96年2月27日）前，據以異議商標早廣為
    消費者所熟知。參加人係世界著名香水、服飾、鐘錶、皮包
    等精品公司，參加人之據以異議商標係擷取自參加人公司英
    文名稱特取部分發想而成，為參加人首創使用之商標，該據
    以異議商標係用以表彰參加人所產銷之服飾、香水、鐘錶、
    皮包等精品。CERRUTI 1881自西元1881年創立至今已127年
    ，其精緻手工及紗料廣受世界知名品牌的肯定。自1950年後
    ，CERRUTI 1881便開始發展全系列服飾及精品，注重生活品
    質及精神哲學的理念，使所創作出來的產品充分表現出靜謐
    、優雅、簡潔流暢的風格。早自1965年起，CERRUTI 1881就
    開始為好萊塢電影設計戲服，至今已超過百部，其中多以名
    流紳士、優雅淑女的角色見長，而CERRUTI 1881之設計師Ni
    no Cerruti更憑著替電影「紫屋魔戀」設計戲服的優異表現
    ，榮獲1987年奧斯卡金像獎提名。不僅於此，多部知名影片
    如「費城」、「終極警探2 」、「沉默的羔羊」…等，也都
    由CERRUTI 1881包辦劇中服飾，許多名人也都是CERRUTI 18
    81的常客，如亞蘭德倫、麥克道格拉斯、莎朗史東、亞洲巨
    星周潤發亦曾穿著CERRUTI 1881的服飾出席奧斯卡頒獎典禮
    。由名設計師Nino Cerruti所設計的「1881」香水，不僅承
    襲了CERRUTI 1881一貫俊帥灑脫的風格，更領導最新男性香
    水潮流，一推出便獲得了年度的香水包裝設計大獎，「CERR
    UTI 1881」也因此成為香水的獨特標誌。
  3.參加人之據以異議商標於各報章、雜誌或電視等大眾媒體廣
    告廣為曝光，有2000年9月30日大成報、2000年11月18日大
    成報、2001年2月12日台灣新生報、2001年10月17日聯合晚
    報、2002年8月11日民生報、2003年10月號漢神百貨雜誌、
    2004年9月7日民生報、2004年9月號Men's Uno雜誌、2004年
    11月號GQ雜誌、2005年3月號漢神百貨雜誌、2005年4月號GQ
    雜誌、2005年10月號新光三越百貨雜誌、2006年3月號漢神
    百貨雜誌等大眾媒體廣告及報導可稽。
  4.參加人之銷售據點遍及全球包括歐洲、美洲、亞洲、中東及
    非洲等五大洲。以亞洲為例，CERRUTI 1881之銷售據點遍及
    全亞洲包括大陸、台灣、香港、印度、印尼、馬來西亞、新
    加坡及泰國等主要國家。據以異議商標商品，亦已「經由發
    行型錄、DM及報章雜誌廣告宣傳行銷，已遍佈全球多個國家
    地區，包括流行時尚中心之紐約、米蘭、香港等皆有專屬旗
    鑑店外，亦早於西元1987年起即透過香港商卓業服飾有限公
    司台灣分公司代理進口至台灣市場、在全省各大百貨公司門
    市廣為銷售，如先施百貨、中興百貨、新光三越百貨、太平
    洋崇光百貨、及凱悅、褔華飯店、遠企購物中心等」。
  5.經搜尋知名搜尋網站Google (www.google.com.tw)，在搜尋
    欄位中鍵入據以異議商標「CERRUTI 1881」，網站顯示：約
    有1,570,000項符合「CERRUTI 1881」查詢結果，其中絕大
    多數均為有關參加人「CERRUTI 1881」商品各種資訊之報導
    。尤以，參加人所推出之香水、香皂等產品，亦於Yahoo奇
    摩拍賣、brandsonline、PChome商店街、露天拍賣、Hinet
    拍賣等網站廣為販售。
  6.依參加人內部資料，參加人於94年至98年在台之營業總額分
    別為15,242,791.95歐元（約5億8千7百餘萬元）、8,543,06
    2.86歐元（約3億2千9百餘萬元）、10,159,253.91歐元（約
    3 億9 千1 百餘萬元）、13,094,864.45 歐元（約5 億4 百
    餘萬元）及6,078,49 6.11 歐元（約2 億3 千4 百餘萬元）
    。而參加人於94年至98年全球之香水類營業總額分別為0000
    0000.53 歐元（約17億3 千餘萬元）、00000000.63 歐元（
    約17億8 千9 百餘萬元）、00000000.54 歐元（約17億3 千
    4 百餘萬元）、000 00000.87歐元（約14億4 千餘萬元）及
    00000000.72 歐元（約12億5 千1 百餘萬元）。由是足見，
    參加人之相關產品商標已為消費者所熟知，而系爭商標於96
    年2 月27日方申請註冊，顯非為相關消費者所熟知，而據以
    異議諸商標則早廣為消費者所熟知。徵諸系爭商標與據以異
    議諸商標之使用情形，就據以異議諸商標應給予較大的保護
    ，從而系爭商標應予撤銷。
  (四)以參加人多角化經營之情形而言，准予系爭商標註冊將造成
    相關消費者混淆誤認：
  1.依據審查基準第5.4 條之規定，先權利人如有多角化經營，
    而將其商標使用或註冊在多類商品/ 服務者，在考量與系爭
    商標間有無混淆誤認之虞時，不應僅就各類商品/ 服務分別
    比對，而應將該多角化經營情形總括的納入考量。
  2.如前所述，據以異議諸商標屬香水、服飾、鐘錶、皮包等精
    品之著名商標，參加人之各據以異議諸商標廣為相關消費者
    所熟知，相關消費者對參加人之據以異議諸商標所表述之「
    1881 」 、「NINO」、外文大寫字母「C 」等元素之意念、
    已具有相當之印象，如准許系爭商標存在，顯可能致使消費
    者混淆而誤認係來自同一來源之系列商品，或者誤認二商標
    之使用人間存有關係企業、授權關係、加盟關係或其他類似
    關係。
  (五)並聲明：1.原告之訴駁回；2.訴訟費用由原告負擔。
五、按商標相同或近似於他人同一或類似商品或服務之註冊商標
    或申請在先之商標，有致相關消費者混淆誤認之虞者，不得
    註冊，商標法第23條第1項第13款本文定有明文。次按，商
    標爭議事件，其商標近似之態樣有外觀近似、觀念近似及讀
    音近似，而判斷有否致相關公眾混淆誤認之虞者，其中關於
    商標是否近似，依各款規定分別應考量相關公眾施以普通注
    意之原則、通體觀察及比較主要部分之原則、異時異地隔離
    觀察之原則，另仍應考量商標之商標識別性之強弱、系爭商
    標與據以評定商標之是否近似及近似之程度、著名商標對商
    品或服務影響之程度、先權利人是否有多角化經營之情形、
    是否有實際混淆誤認之情事、相關公眾或消費者對系爭商標
    與據以評定商標熟悉之程度、系爭商標之申請人是否善意以
    及是否有其他混淆誤認等判斷混淆誤認之因素存在，方能妥
    當認定系爭商標是否有混淆誤認之虞情形，正確適用法規，
    公允審定商標評定是否成立。是於商標近似及商品或服務類
    似之法定要件齊備之情形下，仍須具備導致有混淆誤認之虞
    ，方能作成評定成立之審定。惟該等考量因素是否需要全部
    考量、各項因素考量程度應多深，仍應視具體個案之案情需
    要決之，未可一概而論（最高行政法院99年度判字第179號
    判決要旨參照）。經查，本件參加人以據以異議諸商標主張
    系爭商標之註冊違反商標法第23條第1項第12款、第13款及
    第14款規定，對之提起異議，經被告審查，認系爭商標之註
    冊違反商標法第23條第1項第13款規定，是本件爭點為：系
    爭商標是否近似於據以異議諸商標，且指定使用於同一或類
    似之商品，並有致相關消費者混淆誤認之虞，而有商標法第
    23條第1項第13款前段規定不得註冊之情形？茲析述如下：
  (一)查參加人所有之據以異議諸商標係由「1881」、或大寫英母
    字母「C」內置正反相對連結之雙「R」圖形、或「CERRUTI
    」、「Nino Cerruti」排列組合而成，而上開數字及外文源
    自於參加人係由Antonio Cerruti於西元1881年在義大利所
    創立，嗣經Nino Cerruti接續經營，並生產Nino Cerruti之
    香水，參加人於行銷其商品時亦多使用「CERRUTI 1881」，
    此有GQ雜誌品牌報導及Cerruti 1881香水網路報導資料附卷
    可按（見異議卷第95-105頁），是以據以異議諸商標之數字
    、外文或圖形分別強烈指示參加人之創立者、經營者及創設
    其品牌之歷史淵源，並經參加人行銷使用多年（詳如後述）
    ，而已具高度之識別性。至系爭商標圖樣雖係由一雙獅環抱
    大寫英文字母「C 」、蝴蝶結圖形及外文「NINO」，並於蝴
    蝶結圖形及外文「NINO」兩側分置有較大粗黑字體之數字「
    18」及「81」所共同組合而成，其中，數字「18」及「81」
    固係分開置於蝴蝶結圖形及外文「NINO」之兩側，惟均係以
    較大粗黑且相同大小之字體呈現，且依原告於異議階段所提
    出之雜誌廣告、網路介紹及搜尋資料，原告亦將其品牌自稱
    為「NINO 1881 」（見異議卷第156-164 頁），是以系爭商
    標圖樣與據以異議諸商標圖樣相較，於讀音及觀念上不無近
    似之處，縱其外觀之近似程度非高，惟經消費者於異時異地
    隔離觀察，仍有使相關消費者產生系列商標之聯想，應屬構
    成近似之商標。
  (二)又系爭商標指定使用之「化妝品、香料」等商品與據以異議
    第00497736號商標指定使用之「各種化妝品，包括香水、香
    油、美髮水」商品及據以異議第00308607號商標指定使用之
    「化粧品」商品相較，二者皆屬化妝品相關商品，無論於性
    質、功能、產製者、行銷管道或場所及消費族群等因素上，
    均具有共同或關聯之處，依一般社會通念及市場交易情形，
    為相同或高度類似之商品。
  (三)參加人自西元1987年起即透過香港商卓業服飾有限公司台灣
    分公司代理進口「CERRUTI 1881」商標之商品至台灣市場、
    在全省各大百貨公司門市廣為銷售，如先施百貨、中興百貨
    、新光三越百貨、太平洋崇光百貨、及凱悅、褔華飯店、遠
    企購物中心等，業經被告之中台異字第900961號商標異議審
    定書認定在案，並經報紙及雜誌予以報導，亦有西元2000年
    9月30日大成報、西元2000年11月18日大成報、西元2001年2
    月12日台灣新生報、西元2001年10月17日聯合晚報、西元20
    02年8月11日民生報、西元2003年10月號漢神百貨雜誌、西
    元2004年9月7日民生報、西元2004年9月號Men's Uno雜誌、
    西元2004年11月號GQ雜誌、西元2005年3月號漢神百貨雜誌
    、西元2005年4月號GQ雜誌、西元2005年10月號新光三越百
    貨雜誌、西元2006年3月號漢神百貨雜誌在卷可稽（見異議
    卷第108-120頁），是以據以異議諸商標已廣為相關消費者
    所熟知。原告雖主張自86年起即使用系爭商標並多角化經營
    數十種商品，經查，原告確自86年即申請註冊系爭商標圖樣
    於各類商品，固有商標檢索資料附卷可參，惟依其所檢送之
    系爭商標實際使用資料（見異議卷第149-168頁），其使用
    日期均在97年後，尚難憑此認定系爭商標業經廣泛使用而與
    據以異議諸商標在市場上併存多年，是以原告主張消費者對
    系爭商標之熟悉程度顯然高於據以異議諸商標，而應對系爭
    商標給予較大之保護，即非可採。
  (四)原告所有註冊第00000000號、第00000000號、第00814156號
    、第00819488號、第00869673號商標均係遭參加人申請評定
    而撤銷，且上開商標圖樣與系爭商標圖樣均相同，上開前案
    中均經被告認定兩造商標構成近似，此有爭議前案檢索資料
    表及評定書附卷可按（見本院卷第139-144頁），則原告於
    上開商標遭撤銷確定後始於96年2月27日再以相同之商標圖
    樣申請註冊，復指定使用於與據以異議諸商標高度類似之商
    品，尚難謂其無可能引起相關消費者混淆誤，系爭商標之註
    冊申請即非善意。原告雖主張上開評定書並未逐一審酌商標
    識別性之強弱及相關消費者對系爭商標與據以異議諸商標熟
    悉之程度，故均非適法云云，惟查，上開評定書除審酌兩造
    商標近似程度外，並考量據以異議商標是否為著名商標及相
    關消費者對商標之熟悉程度始為撤銷之審定，尚非單純因商
    標近似即認有致混淆誤認之虞，況個案情節不同，本即不須
    就可能影響混淆誤認之虞所有可能因素均逐一判斷，是原告
    之主張即非可採。
  (五)本件衡酌系爭商標與據以異議諸商標近似之程度及其指定使
    用者皆為化妝品等同一或高度類似之商品等因素綜合判斷，
    據以異議諸商標較為消費者所熟悉，且系爭商標之註冊申請
    並非善意等情，相關消費者實極有可能誤認兩造商標商品係
    來自同一來源或雖不相同但有關聯之來源，而有混淆誤認之
    虞，依商標法第23條第1 項第13款規定，系爭商標自不得註
    冊。
六、綜上所述，系爭商標有商標法第23條第1項第13款規定不得
    註冊之情形。被告所為系爭商標註冊應予核駁之處分，於法
    並無不合，訴願決定予以維持，亦無違誤，原告徒執前詞，
    訴請撤銷訴願決定及原處分，核無理由，應予駁回。
七、兩造其餘攻擊防禦方法均與本件判決結果不生影響，故不逐
    一論述，併此敘明。
據上論結，本件原告之訴為無理由，爰依行政訴訟法第98條第1
項前段，判決如主文。
中    華    民    國    99    年     6    月   30     日
                    智慧財產法院第一庭
                          審判長法  官  李得灶
                                法  官  王俊雄
                                法  官  林欣蓉
以上為正本係照原本作成。
如不服本判決，應於送達後20日內向本院提出上訴狀並表明上訴
理由，如於本判決宣示後送達前提起上訴者，應於判決送達後20
日內補提上訴理由書（須按他造人數附繕本）。
中    華    民    國    99    年     6    月   30     日
                                書記官  周其祥


司法院資訊處製作；財團法人民間司法改革基金會備份。
